【裁判字號】    99,易,752
【裁判日期】    990722
【裁判案由】    詐欺
【裁判全文】
臺灣高雄地方法院刑事判決               99年度易字第752號
公  訴  人  臺灣高雄地方法院檢察署檢察官
被      告  乙○○
上列被告因詐欺案件，經檢察官提起公訴（98年度偵字第37682
號），並移送併辦（99年度偵字第15421號），本院判決如下：
    主  文
乙○○幫助犯詐欺取財罪，累犯，處拘役伍拾玖日，如易科罰金
，以新臺幣壹仟元折算壹日。
    事  實
一、乙○○前於民國94、95年間，因違反毒品危害防制條例、竊
    盜等罪，經臺灣高等法院高雄分院以95年度上訴字第1347號
    、本院以95年度簡字第5696號、94年度訴字第3382號判決，
    分別判處有期徒刑1 年10月、3 月、1 年2 月，經減刑並定
    應執行刑為有期徒刑1 年，甫於97年7 月1 日縮刑期滿執行
    完畢。詎仍不知悔改，預見提供手機門號予他人使用，有可
    能為非法集團所利用，以作為遂行欺騙不知情之社會大眾之
    工具，且果若發生如此結果，亦不違背其本意，竟基於幫助
    詐欺之不確定故意，於98年5 月28日前往位於高雄市○○街
    20 巷5弄19號之「通宸通信科技企業行」，申辦門號000000
    0000號行動電話SIM 卡1 張，並於98年5 月28日至同年8 月
    8 日間某日，在不詳地點，將上開門號SIM 卡交予姓名、年
    籍不詳之成年詐騙集團成員，容任其將上開手機提供詐騙集
    團遂行詐欺取財犯罪之工具使用。嗣詐騙集團成員取得上揭
    乙○○之手機門號後，即意圖為自己不法之所有，在露天拍
    賣網站上佯稱欲販售商品，並留下上開門號作為聯絡方式，
    以取信不特定之瀏覽之人，致使下列之人陷於錯誤：（一）
    該詐騙集團某成員，在露天拍賣網站上，以「jacky97256」
    名義刊登販售「白蘭氏活顏馥莓飲50ml/ 每瓶...12 盒（
    72瓶）售價2700元」之訊息，並留下上開手機門號作為聯絡
    方式，以取信瀏覽該訊息之人，適有丙○○於98年8 月6 日
    下午10時許上網瀏覽該訊息後陷於錯誤，誤信該販賣訊息為
    真，因而於98年8 月18日下午2 時17分以網路轉帳方式匯入
    新臺幣（下同）2,780 元至詐騙集團指定之林伯泓（經檢察
    官另行偵辦）所有臺南德高厝郵局00000000000000號帳戶內
    ；（二）該詐騙集團某成員以相同方式，在露天拍賣網站上
    ，以「jacky97256」名義刊登販售「丹堤面膜每箱580 元～
    共8 款，可以混合搭配（100 ）」之訊息，亦留下上開手機
    門號作為聯絡方式，使甲○○於98年8 月9 日瀏覽後陷於錯
    誤，而於同日下午7 時許匯入630元至詐騙集團成員指定之
    上揭帳戶。嗣經丙○○、甲○○察覺有異報警處理，始循線
    查知上情。
二、案經臺北市政府警察局松山分局報請臺灣臺南地方法院檢察
    署檢察官呈請臺灣高等法院檢察署核轉臺灣高雄地方法院檢
    察署檢察官偵查起訴及移送併辦審理。
    理  由
一、證據能力部分：
    按被告以外之人於審判外之言詞或書面陳述，除法律有規定
    者外，不得作為證據，刑事訴訟法第159 條第1 項定有明文
    ，此即學理上所稱之「傳聞證據排除法則」，而依上開法律
    規定，傳聞證據原則上固無證據能力，但如法律別有規定者
    ，即例外認有證據能力。又按被告以外之人於審判外之陳述
    ，雖不符同法第159 條之1 至之4之規定，而經當事人於審
    判程式同意作為證據，法院審酌該言詞陳述或書面陳述作成
    時之情況，認為適當者，亦得為證據，同法第159 條之5 第
    1 項定有明文。查本判決下列所引用之證據，均經被告、檢
    察官於本院審理中同意作為證據（見本院易字卷第39頁），
    本院審酌該等傳聞證據作成時之狀況，並無違法或不當等不
    宜作為證據之情形，依前開說明，均得作為證據。
二、訊據被告乙○○固坦承申辦上開手機門號一事，惟矢口否認
    有何幫助詐欺之犯行，辯稱：我申請門號以後就將SIM 卡交
    給一個吸毒的朋友「祥仔」使用，不知道他私下拿這支門號
    給別人云云。經查：
（一）上開0000000000號門號為被告所申辦，該門號經詐騙集團
      成員利用刊載在虛偽之拍賣網頁，使被害人丙○○、甲○○陷於錯誤，分別於上開時間匯款2780、630 元至詐騙集
      團成員指定之上揭帳戶之事實，業據證人丙○○、甲○○
      證述甚詳，並有報案紀錄、露天拍賣網頁付款通知、丙○○帳戶活期存款明細、南頻電信股份有限公司98年10月5
      日南字資第981005003 號函、0000000000號客戶申請書、
      林伯泓上開帳號之交易明細等件在卷可稽，上開事實，堪
      可認定。
（二）被告乙○○於偵查中辯稱：該電話是我申請沒錯，但電話
      是朋友借走了等語（第37682 號偵卷第23頁），於本院審
      理程序時，則改稱：我是要送給一位朋友用，就是要給他
      用才申請這支電話等語（見本院易字卷第43頁），是其辦
      理門號之目的究竟是為了送予他人或借予他人使用，是否
      有取回該門號之意思一情，其陳述已前後不一，其真實性
      實有可疑。
（三）又衡諸一般人申辦門號極為容易而便利，又無特殊之限制
      ，故除非充作犯罪使用，並藉此躲避警方追緝，一般並無
      向他人借用名義辦理門號之必要，是被告自能預見將其申
      辦之門號提供給他人，有可能遭他人利用為犯罪工具，竟
      仍提供給他人使用，已足認被告確有幫助他人實施詐欺犯
      罪之不確定故意甚明。被告雖辯稱：我朋友「阿祥」說他
      沒有雙證件，不能辦門號，我就想說以後我上下班不用在
      他租屋處樓下叫，就出錢幫他辦門號，我不知道他的真實
      姓名或其他資料，只知道他的租屋處云云，惟依被告之供
      述，其當時天天去找「阿祥」，並與「阿祥」相互分享毒
      品施用，甚至自掏腰包出錢為「阿祥」辦理門號，免費送
      予「阿祥」使用，足認其與綽號「阿祥」之人應有一定交
      情，惟其自偵、審以來，其始終未能提供任何有關「阿祥
      」之人年籍資料以供本院傳喚，其初始尚辯稱：知道「阿
      祥」以前租屋處，嗣亦改口為：半個月後我去找他，他就
      不見，找不到他，他只有我送他的這支號碼，後來電話都
      打不通云云（見本院易字卷第49頁），故是否確有「阿祥
      」其人之存在，著實有疑。
（四）又被告既陳稱當初辦理門號予「阿祥」使用，係為單純作
      為聯絡之用，惟該門號交給「阿祥」後之情形，經被告供
      稱：「阿祥」都沒有使用該電話，他說他沒有充電器，半
      個月後他就不見了等語，是「阿祥」使用該門號之情形，
      與其先前請被告辦理門號之目的及動機，顯然已有矛盾，
      惟被告對此竟未有懷疑，於「阿祥」不見蹤影時，其亦未
      曾取消該門號或為任何積極之處理，其所辯顯然悖於常理
      ，難以採信。參諸國內社會上層出不窮之詐騙集團或不法
      份子為掩飾其不法行徑，避免執法人員之追究及處罰，經
      常利用他人之資料掩人耳目，此為周知之事實，而被告並
      非無社會經驗之人，竟將門號交予真實姓名年籍不詳之人
      使用，其縱不知該犯罪集團將用以作何犯罪用途，然對於
      該犯罪集團將利用其所交付之門號，用於犯罪之使用，顯
      屬可以預見其發生，且並不違背其本意，足見被告應有幫
      助該犯罪集團利用上開門號作為詐欺取財不法使用之不確
      定故意存在，要屬無疑。
（五）綜上所述，本案事證明確，被告幫助詐欺取財之犯行，堪
      以認定。
三、按刑法第339 條第1 項之詐欺取財罪，係以施用詐術使人陷
    於錯誤而交付財物為犯罪構成要件，上開詐騙集團利用被告
    提供之行動電話門號，作為向被害人施用詐術使被害人陷於
    錯誤，並指示被害人遂行詐欺犯行之工具，被告提供行動電
    話門號要非詐欺取財罪之構成要件行為，且被告僅將行動電
    話門號交與他人後即未再過問，亦無為自己犯罪之意思，其
    行為僅係對於該犯罪之實行有所助益之協助行為，故核被告
    所為，係犯刑法第30條第1 項、第339 條第1 項幫助詐欺取
    財罪。又被告以一行為提供行動電話門號供犯罪集團使用，
    侵害之丙○○、甲○○之財產法益，為同種想像競合犯，應
    依刑法第55條規定，從一情節較重（即詐欺丙○○部分）之
    幫助詐欺取財罪處斷。又併案部分與起訴部分既有想像競合
    犯之裁判上一罪關係，自為起訴效力所及，本院自得併予審
    理。故被告如犯罪事實欄一所述，經執行有期徒刑，甫於97
    年7 月1 日縮刑期滿執行完畢，有臺灣高等法院被告前案紀
    錄表在卷可按，其受有期徒刑執行完畢後，5 年內故意再犯
    本件最重本刑有期徒刑以上之罪，為累犯，應依法加重其刑
    。又被告係幫助犯，依刑法第30條第2 項規定，按正犯之刑
    減輕之，並就其刑度先加後減之。爰審酌被告提供門號供實
    行詐欺犯罪者行騙財物，除造成被害人因而受有損失外，並
    致使國家追訴犯罪困難，容易鼓勵犯罪，行為實有可議，及
    其犯後否認犯行，態度難謂有悔意，及衡量被害人受詐騙之
    金額不高等一切情狀，量處如主文所示之刑，並諭知易科罰
    金之折算標準。
據上論斷，應依刑事訴訟法第299 條第1 項前段，刑法30條、第
339 條第1 項、第55條、第47條第1 項、第41條第1 項前段，刑
法施行法第1 條之1 。
本案經檢察官陳麗琇到庭執行職務。
中    華    民    國    99    年    7     月    22    日
                  刑事第一庭    審判長法  官  蔡國卿
                                      法  官  王淑惠
                                      法  官  張琬如
以上正本證明與原本無異。
如不服本判決應於收受送達後10日內向本院提出上訴書狀，並應
敘述具體理由；如未敘述上訴理由者，應於上訴期間屆滿後20日
內向本院補提理由書（均須按他造當事人之人數附繕本）「切勿
逕送上級法院」。
中    華    民    國    99    年    7     月    22    日
                                      書記官  劉甄庭
附錄本判決論罪之法條：
中華民國刑法第339條第1項
意圖為自己或第三人不法之所有，以詐術使人將本人或第三人之
物交付者，處 5 年以下有期徒刑、拘役或科或併科 1 千元以下
罰金。

司法院資訊處製作；財團法人民間司法改革基金會備份。
